【裁判字號】    88,交易,10
【裁判日期】    890121
【裁判案由】    過失傷害
【裁判全文】
臺灣雲林地方法院刑事判決
    公  訴  人  臺灣雲林地方法院檢察署檢察官
    被      告  丙○○
右列被告因過失傷害案件，經檢察官提起公訴（八十七年度偵字第五四五一號），本
院判決如左：
    主  文
丙○○因過失傷害人，處有期徒刑肆月，如易科罰金，以參佰元折算壹日。
    事  實
一、丙○○於民國八十七年九月二日上午十時許，駕駛ＳＤ─三九九九號自用小客車
    ，自雲林縣虎尾鎮○○里○○○路欲穿越雲七四公路往莿桐方向由南向北行駛，
    行經該路段之無號誌交岔路口時，原應注意汽車行經無號誌之交岔路口時，應減
    速慢行，作隨時停車之準備，且支線道車應暫讓幹線道車先行，而依當時係日間
    ，有自然光線，道路無缺陷，路況、視距及光線均良好，並無不能注意之情事，
    竟疏於注意，適無適當駕駛執照之戊○○騎乘車號ＫＣＤ─三二七號機車後載其
    妻丁○○○，由西向東行駛，經該無號誌之交岔路口時亦疏未注意減速慢行，致
    二車發生碰撞，戊○○、丁○○○人車倒地，戊○○因而受有頭部外傷合併臉部
    挫擦傷、左手及左小腿撕裂傷、右手、右小腿及雙膝挫擦傷等傷害，丁○○○則
    受有頭部外傷、右側硬腦膜下出血及右顳葉腦挫傷出血、蜘蛛膜下腔出血、頭顱
    額骨線狀骨折、左側股骨幹上三分之一螺旋狀骨折、骨盆兩側恥骨骨折等傷害。
二、案經戊○○、丁○○○訴由雲林縣警察局虎尾分局報請臺灣雲林地方法院檢察署
    檢察官偵查起訴。
    理  由
一、訊據被告丙○○固不否認有於上述時、地，與告訴人戊○○所騎乘之機車發生碰
    撞，致戊○○、丁○○○分別受有前述等傷之事實，惟其矢口否認其有何過失，
    辯稱：伊當時有遵守交通法規，行至路口時停車查看，確定沒有來車後始再起步
    ，但戊○○卻飛快地衝撞伊車，事後伊發現戊○○並無駕照，且年近七十，不應
    再騎車，故本件車禍純係戊○○之過失所致云云。然查：被告右開過失犯行，業
    據告訴人戊○○、丁○○○指訴綦詳，復有洪揚醫院、童綜合醫院診斷證明書共
    三紙、道路交通事故調查報告表一紙及現場照片十九幀附卷可供參酌，足認告訴
    人確因本件車禍受傷；而本件車禍，經本院送請台灣省嘉雲區車輛行車事故鑑定
    委員會鑑定後，確認被告駕車行經無號誌之交岔路口時，支線道車未讓幹線道車
    先行為肇事之主因，戊○○騎車經無號誌交岔路口未減速慢行為肇事之次因，後
    經本院再送請台灣省車輛行車事故覆議鑑定委員會覆鑑後，亦採同一結論，足認
    被告對本件事故之發生確有明顯之過失，其雖辯稱有依規定停車查看，確定沒車
    後始起步開至路口，且稱並未看到戊○○之機車云云，然就此其並未提出合理之
    證據資料以供本院查證，是其之所辯，已流為空口，而本院令證人即當時到現場
    處理之員警甲○○至現場測量該路口之視距，依其測量之結果，站在被告行車之
    路口往戊○○行車之方向望去，約可看到五十公尺之遠，有其所附之照片附說明
    附卷可參，則被告若確有停車仔細查看，應不難發現有來車接近，就此，其雖另
    稱戊○○是以「飛快」之速度撞上其車，然衡以戊○○之年齡及被告汽車與戊○○機車受創之情形，實難想像被告所謂「飛快」之速度究有多快，況其機車上另
    坐有老妻，更難想像戊○○係如何在一瞬之間撞上被告之汽車，是其之所辯，乃
    為己卸責之詞，委無可採。至其另辯以戊○○並無駕駛執照，且年近七旬，不應
    再開車云云，然無駕駛執照開車，僅屬違反交通法規之行為，與本件車禍之發生
    並無直接因果關係，即縱戊○○領有適當之駕駛執照，亦不足以防止車禍之發生
    ，更不能據以排除被告過失之成立，而本國法律並無年近七十之人不得開車之規
    定，是被告亦不能以戊○○年近七十仍騎車上路為其免責之理由，是其此之所辯
    ，亦不可採，故本件事故係因被告未讓幹道車先行及告訴人戊○○行經無號誌交
    岔路口未減速慢行作隨時停車之準備始發生，允無疑義。
二、按車輛行經無號誌交岔路口，應減速慢行，作隨時停車之準備，且支線道車應暫
    讓幹線道車先行，道路交通安全規則第九十三條第一項第四款、第一百零二條第
    一項第二款分別定有明文。被告駕車未注意遵守上開安全規定，已違反該保護他
    人之交通法規；而依交通事故調查報告表所載，當時之視距、光線及路況均良好
    ，並無不能注意情事，其能注意而不注意，以致肇事使人受傷，則被告顯有過失
    ；又告訴人確因本件車禍受傷，已如前述，則被告之該過失行為與告訴人戊○○
    、丁○○○受傷之事實間，具有相當因果關係，是被告過失犯行洵堪認定，應依
    法予論科。
三、核被告所為，係犯刑法第二百八十四條第一項過失傷害罪。其以一過失行為致告
    訴人戊○○、丁○○○受傷害，為想像競合犯，應從一重之過失傷害罪處斷。爰
    審酌被告之素行、告訴人所受傷害之嚴重性、犯後態度，過失程度、被害人亦有
    過失等一切情狀，量處如主文所示之刑，並諭知易科罰金折算之標準。
據上論斷，應依刑事訴訟法第二百九十九條第一項前段，刑法第二百八十四條第一項
、第五十五條、第四十一條、罰金罰鍰提高標準條例第一條前段、第二條，判決如主
文。
本案經檢察官乙○○到庭執行職務。
中      華      民      國      八十九      年      一    月    二十一  日
                                         臺灣雲林地方法院刑事第一庭
                                             法  官  葛  永  輝
右正本證明與原本無異。
如不服本判決，應於判決送達後十日內向本院提出上訴狀( 應附繕本 )。
                                             書記官  康  正  傳
中      華      民      國      八十九      年      一    月    二十一  日
刑法第二百八十四條第一項
  因過失傷害人者，處六月以下有期徒刑、拘役或五百元以下罰金，致重傷者，處一
  年以下有期徒刑、拘役或五百元以下罰金。


司法院資訊處製作；財團法人民間司法改革基金會備份。
